【裁判字號】    98,訴,121
【裁判日期】    990730
【裁判案由】    損害賠償
【裁判全文】
臺灣桃園地方法院民事判決               98年度訴字第121號
原      告  財團法人汽車交通事故特別補償基金
法定代理人  甲○○
訴訟代理人  己○○
            丙○○
            丁○○
            戊○○
被      告  庚○○
訴訟代理人  孫志堅律師
複  代理人  林彥苹律師
被      告  乙○○
上列當事人間請求損害賠償事件，於民國99年7 月1 日言詞辯論
終結，本院判決如下：
    主  文
被告應連帶給付原告新臺幣壹佰伍拾萬肆仟捌佰元，及自民國九
十八年十月十五日起至清償日止，按週年利率百分之五計算之利
息。
訴訟費用由被告連帶負擔。
    事實及理由
壹、程序方面：
一、按訴狀送達後，原告不得將原訴變更或追加他訴，但請求之
    基礎事實同一者，不在此限，民事訴訟法第255 條第1 項第
    2 款定有明文。查原告對被告庚○○聲請核發支付命令，經
    被告庚○○提出異議，以支付命令之聲請視為起訴後，原告
    復於民國98年9 月22日追加被告乙○○之訴，查原告前揭追
    加之訴，係因同一交通事故而生之損害賠償訴訟，其請求之
    基礎事實同一，其追加之訴，自應准許。
二、本件被告乙○○經合法通知，未於言詞辯論期日到場，核無
    民事訴訟法第386 條所列各款情形，爰依原告之聲請，由其
    一造辯論而為判決。
貳、實體方面：
一、原告主張：
  (一)被告庚○○於97年5 月18日5 時50分，駕駛車牌號碼DT-398
    9 號自用小客車（下稱系爭自小客車），於行經桃園縣八德
    市○○路659 號前，不慎與多輛車輛包含訴外人曾柏翰騎乘
    牌照號碼RFZ-823 號之機車發生撞擊，致曾柏翰發生死亡結
    果。被告庚○○駕駛系爭自小客車發生事故時並未投保強制
    汽車責任保險，而曾柏翰之遺屬曾明凱、林春汝業依強制汽
    車責任保險法第11條第1 項第2 款、第27條第1 項第1 款、
    第3 款、第40條第6 項及強制汽車責任保險給付標準第6 條
    之規定，向原告請求傷害醫療費用給付及死亡給付補償金共
    計新臺幣（下同）1,504,800 元，原告業已悉數給付（傷害
    醫療費用給付4,800 元、死亡給付1,500,000 元）。
  (二)按因故意或過失，不法侵害他人之權利者，負損害賠償責任
    ；違反保護他人之法律，致生損害於他人者，負賠償責任；
    汽車、機車或其他非依軌道行駛之動力車輛，在使用中加損
    害於他人者，駕駛人應賠償因此所生之損害，民法第184 條
    第1 項前段、第2 項、第191 條之2 分別著有明文。次按汽
    車駕駛人有下列情形之一者，不得駕車：……2.飲用酒類或
    其他類似物後其吐氣所含酒精濃度超過每公升0.25毫克或血
    液中酒精濃度超過百分之0.05以上，道路交通規則第114 條
    第2 款亦定有明文。被告庚○○事故發生後3 小時仍測得呼
    氣值為0.8MG/ L，揆諸前揭規定，被告庚○○駕駛行為顯有
    過失。死者曾柏翰係遭被告庚○○同向車道內追撞發生交通
    事故，因傷重不治死亡，應認與被告庚○○違規駕駛行為有
    相當之因果關係，被告庚○○應負侵權行為損害賠償責任。
  (三)再按數人共同不法侵害他人之權利者，連帶負損害賠償責任
    ﹔不能知其中孰為加害人者，亦同。造意人及幫助人，視為
    共同行為人，民法第185 條著有明文。復按汽車駕駛人，駕
    駛汽車經測試檢定有酒精濃度超過規定標準者，處15,000元
    以上60,000元以下罰鍰，並當場移置保管該汽車及吊扣其駕
    駛執照1 年；因而肇事致人受傷者，並吊扣其駕駛執照2 年
    ；致人重傷或死亡者，吊銷其駕駛執照，並不得再考領。…
    …汽車所有人，明知汽車駕駛人有第1 項各款情形，而不予
    禁止駕駛者，依第1 項規定之罰鍰處罰，並吊扣該汽車牌照
    3 個月，道路交通管理處罰條例第35條第1 項、第6 項分別
    著有明文。經查，本件被告乙○○於刑事案件中自承知悉被
    告庚○○飲酒，仍任其駕車如前述，不慎釀生本件車禍，應
    認屬違反保護他人之法律，致生損害於他人，亦應與駕駛車
    輛之被告庚○○負擔共同侵權行為連帶損害賠償責任。爰依
    強制汽車責任保險法第42條第2 項規定及侵權行為之法律關
    係，代位行使曾明凱、林春如對被告之損害賠償請求權。
  (四)聲明：如主文所示。
二、被告庚○○答辯以：
  (一)被告庚○○並非系爭自小客車所有人，更非該系爭自小客車
    事發時之駕駛人，實際駕駛為被告乙○○，係被告乙○○搭
    載酒醉下班之被告庚○○回家，而在途中發生車禍。蓋案發
    日被告庚○○任職於桃園縣中壢市○○路之羅馬皇宮KTV 酒
    店，由被告乙○○駕駛系爭自小客車接送酩酊大醉之被告庚
    ○○回家，返家途中被告庚○○均因酒醉而癱坐在副駕駛座
    上昏昏欲睡，直至發生本件事故，被告庚○○始因猛然撞擊
    之強大力道而清醒過來，此觀事故發生時為97年5 月18日5
    時50分，而被告於當日上午9 時許在交通隊八德小隊內檢測
    出之酒精濃度高達每公升0.8 毫克，反推得知檢測3 小時前
    即事發時被告酒精濃度更高於每公升0.8 毫克自明。被告庚
    ○○既於事發前受酒精影響而陷於上車尚須他人攙扶之無意
    識狀態，自無可能再駕駛系爭自小客車。再者，被告庚○○
    被攙扶上車時係坐於副駕駛座上，被告乙○○豈有可能眼見
    被告庚○○酒醉後，還同意於距離被告庚○○上班地點羅馬
    皇宮不到400 公尺且行車時間不到1 分鐘的距離改由被告庚
    ○○駕駛系爭自小客車。又被告乙○○為白牌計程車司機，
    系爭自小客車為其生財器具，依一般社會常情，為避免自己
    人身安全及財產權受到損害，實不可能同意由已經酒醉之人
    擔任駕駛，而放任其自身生命及財產之安危於不顧，更足徵
    被告庚○○並非本件侵權行為人。且事故發生後因真正行為
    人於八德分局鑑識組人員前往採驗前即已破壞車內跡證，以
    致難以判斷出何人駕駛，被告乙○○遂將責任推給當時已酒
    醉之被告庚○○，原告就如何認定被告庚○○系駕駛人、與
    損害發生有何因果關係等侵權行為要件依法應由原告舉證以
    實其說。
  (二)聲明：原告之訴駁回。
三、被告乙○○未於言詞辯論期日到場，亦未提出準備書狀作何
    聲明或陳述。
四、本院判斷：
  (一)原告主張被告庚○○於97年5 月18日，曾搭乘系爭自小客車
    欲返回住處，於同日上午5 時50分行經桃園縣八德市○○路
    659 號前，不慎與多輛車輛包含訴外人曾柏翰騎乘牌照號碼
    RFZ-823 號之機車發生撞擊，致曾柏翰發生死亡結果等語，
    為被告庚○○所不爭執，被告乙○○已於相當時期受合法之
    通知，於言辯論期日不到場，亦未提出準備書狀爭執，是原
    告主張之前揭事實，堪信為真實。
  (二)原告另主張被告庚○○於上述時地飲酒後，已達反應遲緩、
    注意能力減低而不能安全駕駛動力交通工具之狀態，伊明知
    飲用酒類過量將導致反應遲鈍及注意力減低，此時若駕駛動
    力交通工具行駛道路肇事之機率及危險性均遠較正常人為高
    ，卻仍於被告乙○○駕駛系爭自小客車載伊返回住處途中，
    要求被告乙○○將車輛交由伊駕駛。而被告乙○○為白牌計
    程車司機，為從事業務之人，本應注意飲用酒類後吐氣所含
    酒精濃度超過每公升0.25毫克以上不得駕駛車輛，於當時情
    形無不能注意之情事下，未注意庚○○因飲酒已達不能安全
    駕駛動力交通工具之狀態，仍答應將系爭自小客車交予被告
    庚○○駕駛，自己則交換座位於副駕駛座乘坐，嗣被告庚○
    ○駕駛系爭自小客車行經桃園縣八德市○○路658 號前，終
    因不勝酒力衝入對向車道，致生本件事故等語，為被告庚○
    ○所否認，並執前詞置辯。
  1.經查，被告庚○○於案發後不久，曾在電話中向友人羅文朋
    自承為車禍肇事者之事實，業據證人羅文朋於本院98年度交
    訴字第21號刑事案件審理時經檢察官提示其警詢筆錄時證述
    ：以伊在警察局所講的為主，因為當時記憶比較清楚等語（
    參見該刑事卷第66頁），而其於警詢指述：伊用行動電話00
    00000000號打被告庚○○行動電話0000000000、0000000000
    等2 支電話，跟被告庚○○說其撞死人知不知道？被告庚○
    ○還回答說她知道等語明確（參見臺灣桃園地方法院檢察署
    97年度他字第2545號卷第107 至109 頁），核與被告乙○○
    於臺灣高等法院98年度交上易字第333 號刑事案件審理時證
    稱：當天係一群人下來，伊朋友（即羅文朋）也在其中，並
    要伊把被告庚○○載回去，被告庚○○本來係在後座，後來
    自己下車走到副駕駛座，說要去桃園，被告庚○○有跟伊說
    話，說她心情不好，希望伊車子給她開，伊開始係拒絕她，
    然被告庚○○說如果不給其開，即要下車，伊基於朋友託付
    ，即在延平路跟中央東、西路之交接口蘇菲亞婚紗店的門口
    停車，下車讓被告庚○○坐到駕駛座去開，發生車禍時，伊
    有跟羅文朋說等語（參見該刑事卷第106 頁背面至107 頁背
    面），是依證人羅文朋之證述可知，被告庚○○於本件車禍
    發生後不久即已向羅文朋自承其為肇事車輛之駕駛，且羅文
    朋彼時任職羅馬皇宮酒店，與被告庚○○係同事，並無仇怨
    ，衡情應無甘冒偽證罪之風險，而構詞設陷被告庚○○之可
    能，是羅文朋之證述應堪採信。
  2.參以證人林淑英於偵查中及被告庚○○違反道路交通管理處
    罰條例聲明異議案件調查程序法官訊問時證稱：98年5 月間
    有出車禍，伊當時騎車經過桃園署立醫院，看到1 台車由伊
    左前方撞過來，車速很快，之後伊就被撞倒在地上，在現場
    等救護車時有看到一位穿著黑色衣服的女子走到伊右方的人
    行道，到警察前面，警察問其車子是其開的嗎？那個女子有
    點頭，伊當時有戴眼鏡，因為有戴安全帽，所以眼鏡沒有撞
    掉，那個女子今天有到場，伊協調會也有看過其，其有染髮
    ，伊當時確實有見到被告庚○○有輕微點頭，其額頭好像有
    受傷，警察問話完其才點頭等語（參見臺灣桃園地方法院檢
    察署97年度他字第2545號偵查卷第24頁、第90至91頁，前揭
    刑事一審卷第25頁背面）；證人吳晉宇（即最先到場處理本
    件事故之警員）於被告庚○○違反道路交通管理處罰條例聲
    明異議案件調查程序法官訊問時證述：本件案發後伊是最早
    到場處理之警員，到現場時看到被告庚○○、乙○○都已經
    在車外，伊有詢問渠等是何人開車，被告乙○○說被告庚○
    ○情緒失控硬要駕駛，所以把車交給被告庚○○開，當時被
    告庚○○人站在旁邊，被告庚○○針對這件事故是表達愧疚
    之意，說「不是故意的」，被告庚○○當時並沒有酒醉不省
    人事等語（參見前揭刑事一審卷第20頁）；證人李碩斌（即
    桃園縣警察局交通隊八德交通小隊警員）於前揭刑事一審案
    件審理時證稱：97年5 月18日渠有到場處理本件交通事故，
    當時只有見到被告乙○○，其說是被告庚○○開車載其發生
    車禍，被告庚○○已經先到中壢天晟醫院就醫，渠請被告乙
    ○○用手機聯絡被告庚○○，確定被告庚○○在天晟醫院，
    現場處理完後，渠就到天晟醫院，但護士說有一個比較輕傷
    的人已經先離開了，所以渠在醫院沒有碰到被告庚○○，渠
    請同事查詢被告庚○○的住處，渠還有到其住處，但被告庚
    ○○當時也沒有在家，渠請伊父親聯絡其到場，後來伊就主
    動到案，進入小隊時，渠詢問伊有什麼事情，伊回答說早上
    有發生車禍，渠問伊是否是中華路那件車禍，伊說對，渠當
    時有問伊該車是否是伊開的，伊沒有回答，渠跟伊說有人說
    伊是開車的人，伊則說「對不起」，渠就說那先作酒測好了
    ，在八德小隊幫被告庚○○施作酒測，渠跟伊說有人說伊是
    肇事者時，被告庚○○並沒有反駁或澄清。本件舉發庚○○
    酒後駕車之罰單及移置車輛保管單均是渠開的，被告庚○○
    沒有否認伊是駕駛人，渠就按照正常程序，請伊簽名等語（
    參見前揭刑事一審卷第81至84頁），被告庚○○固未向警員
    直接承認其為本件交通事故之肇事者，然稽之前引吳晉宇所
    述，其在車禍現場，聽聞被告乙○○向吳晉宇陳述是伊情緒
    失控硬要駕駛，所以把車交給伊開時，不僅未立即為任何反
    駁之詞，反向吳員當場表示愧疚之意，稱其不是故意的。尤
    有甚者，於當日上午8 時50分許，當李碩斌在八德交通小隊
    再次轉述有人稱伊是肇事車輛之開車者，被告庚○○仍是表
    示「對不起」，若被告庚○○並非本件肇事車輛之駕駛，衡
    諸常情，自應即刻反駁或加以澄清說明其僅是乘客，本身亦
    屬受害人，詎伊非但不為此舉，反於李碩斌明確告知欲舉發
    伊有酒後駕車之違規時，更在上開舉發違反道路交通管理事
    件通知單及舉發交通違規移置保管車輛通知單之駕駛人欄位
    簽名以資確認。倘被告庚○○並非肇事車輛之駕駛，縱其知
    悉本件交通事故造成其他人員傷、亡，於情感上至多僅是感
    到難過、悲憫，何須表達愧疚之意？從而，綜合上述多位證
    人之指證及其於聽聞他人指控為肇事車輛駕駛人後，所回應
    之種種屬真正肇事駕駛人始會出現之言語及舉止，足徵被告
    庚○○確於製作警詢筆錄前，已先後分別向在場警員、友人
    及承辦警員自承伊為駕駛人。
  3.再者，被告庚○○於98年5 月17日晚上，在上址羅馬皇宮酒
    店內擔任服務生陪客人唱歌、飲酒至翌日（18日）上午5 時
    許下班後，係由被告乙○○應其友人即彼時任職羅馬皇宮酒
    店副店長羅文朋之請託，駕駛系爭自小客車在上址搭載被告
    庚○○返回桃園縣桃園市，被告庚○○原係坐於該車副駕駛
    座座位，惟途中因心情不佳，一再央求被告乙○○將系爭自
    小客車交予其駕駛，如不從即要下車，而被告乙○○雖明知
    被告庚○○係在酒店上班，工作性質須陪客人飲酒，且身上
    已散發酒味，無法安全駕駛，然礙於與羅文朋之情誼，不便
    任由被告庚○○中途自行離開，遂應允之，並於同日上午5
    時35分許，在桃園縣中壢市○○○○○路與延平路口蘇菲亞
    婚紗店之門口停車，逕與被告庚○○互換座位，改由被告庚
    ○○駕駛上開自用小客車搭載被告乙○○上路，嗣於同日上
    午5 時46分許，被告庚○○由中壢往桃園方向行經桃園縣八
    德市○○路659 號前，果不勝酒力自後追撞同向行駛於前方
    之機車，復又失控駛入對向車道連續撞擊1 輛自用小客車、
    2 輛機車肇事，被告庚○○所駕之系爭自小客車副駕駛座之
    安全氣囊有爆開，最後是逆向朝左側翻覆在路邊駁崁，被告
    乙○○因該車副駕駛座車門無法開啟，而該車之後擋風玻璃
    已破掉，即從該處爬出觀看路面狀況，再從後擋風玻璃處鑽
    進車內，將被告庚○○自駕駛座拉出車外等情，業據被告乙
    ○○於刑事案件警詢、偵訊中供述明確，並經其以證人身分
    於偵查中、被告庚○○違反道路交通管理處罰條例聲明異議
    案件調查程序法官訊問時及前揭刑事一審及二審審理中證述
    綦詳（參見臺灣桃園地方法院檢察署97年度相字第890 號相
    驗卷第65背面至第66頁，前揭刑事一審卷第23頁至第24頁、
    第60頁至第62頁、前揭刑事二審卷第106 頁背面至107 頁背
    面) 。雖其就本件車禍事故孰為肇事駕駛人之此一爭點，與
    被告庚○○固利害關係相反，所述不無有嫁禍他人之虞，然
    被告乙○○對於本件車禍發生時，肇事車輛非其所駕駛，車
    禍發生時其並未坐在駕駛座上等情，經送內政部警政署刑事
    警察局施作測謊鑑定，結果均無不實反應，有內政部警政署
    刑事警察局97年8 月11日刑鑑字第0970118390號鑑定書在卷
    可稽（參見臺灣桃園地法院檢察署97年度他字第2545號偵查
    卷第83至87頁）。佐以本件系爭自小客車肇事後之靜止狀態
    ，並非正常車位，而係以左側車身即駕駛座該面車身貼地直
    立翻覆於路旁駁崁內之狀態靜止，有現場照片4 幀可稽（參
    見臺灣桃園地方法院檢察署97年度相字第890 號第54頁至55
    頁），嗣經警方將採自該車駕駛座車頂左側之血跡棉棒DNA
    鑑驗後，結果與被告庚○○之DNA-STR 型別相同，有內政部
    警政署刑事警察局97年7 月14日刑醫字第0970078141號鑑驗
    書附卷可佐（參見臺灣桃園地方法院檢察署97年度他字第25
    45號偵查卷第80頁），依經驗法則，除蓄意為之外，人受傷
    出血而在人體（包括身上所著衣物及所帶物品）以外之實物
    上留存血跡者，該人受傷流血時身體所處位置，必然與血跡
    所附著之實物，在空間上有一定之相對應關係，如直接與該
    實物接觸或在該實物之上方（因地心引力作用，血會往下滴
    流），準此，既然系爭自小客車駕駛座左側車頂採集到與被
    告庚○○DNA 型別相同之血跡，並該車停止時係駕駛座該面
    車身貼地方式翻覆，自以被告庚○○當時係坐於該車左前座
    即駕駛座，始符事理。且稽之警員勘察系爭自小客車時發現
    駕駛座車窗內側、車頂左側及駕駛座椅背上有多處血跡，至
    於副駕駛座前之安全氣囊爆開，但未有任何血跡留存，此有
    桃園縣政府警察局八德分局97年8 月30日德警分刑字第0973
    026727號函檢附之現場勘察報告1 份及系爭自小客車之內部
    照片共18張在卷可稽（參見臺灣桃園地方法院檢察署97年度
    相字第890 號相驗卷第92至97頁、第105 至114 頁），而被
    告庚○○因本件車禍事故則受有頭部外傷、左額、上唇、胸
    及頸、四肢多處擦挫傷等傷害，有天晟醫院檢附之庚○○病
    歷資料1 份、聖保祿醫院97年5 月18日出具之診斷證明書附
    於前揭刑事卷宗足憑，如被告庚○○於車禍發生時係坐於副
    駕駛座位上，以其左額確有流血之情觀之，該副駕駛座周圍
    附近焉有可能未留有任何庚○○之血跡。又依卷附上開照片
    所示，警方採證之血跡皆分布在系爭自小客車駕駛座位附近
    ，亦可推斷本件車禍事故發生時，應係被告庚○○坐於駕駛
    座位上駕駛系爭自小客車。
  4.被告庚○○另抗辯：事故發生後3 小時所酒測結果仍高達每
    公升0.8 毫克，顯示被告庚○○於肇事時酒醉之情況必然更
    加明顯，被告乙○○實不可能同意由已經酒醉之人擔任駕駛
    ，而放任其自身生命及財產之安危於不顧云云。然查，本件
    不僅有被告乙○○於上述刑事案件證稱事發前係由被告庚○
    ○駕駛系爭自小客車，復有羅文朋、林淑英、吳晉宇、李碩
    斌於上述刑事案件中所為之證詞相互可參，再佐以系爭自小
    客車內所遺留跡證加以綜合判斷，均堪認被告庚○○於事發
    時乘坐在駕駛座上駕駛系爭自小客車。況被告庚○○於事發
    前係在上址羅馬皇宮酒店內擔任服務生陪客人唱歌、飲酒，
    衡情伊之酒量理應會比一般人佳，故難以單憑上述酒測結果
    即認庚○○已酒醉達不醒人事之程度，是被告庚○○此部分
    抗辯並非可採。
  5.按汽車行駛時，駕駛人應注意車前狀況，並隨時採取必要之
    安全措施；汽車駕駛人飲用酒類或其他類似物後其吐氣所含
    酒精濃度超過每公升0.25毫克或血液中酒精濃度超過百分之
    0.05以上者，不得駕車；又汽車駕駛人應按遵行之方向行駛
    ，道路交通安全規則第94條第3 項、第114 條第2 款及道路
    交通管理處罰條例第45條第1 項第1 款分別定有明文。被告
    庚○○並不否認伊於本件交通事故發生後經警員施以酒精濃
    度檢測，測得其呼氣酒精濃度達每公升0.8 毫克之事實，並
    有桃園縣政府警察局道路交通事故當事人酒精測定紀錄表1
    紙在卷可按，相當於血液中酒精濃度(BAC) 百分之0.16。依
    交通部運輸研究所90年9 月24日運安字第900005854 號函所
    載，呼氣中酒精濃度每公升含量為0.25毫克，即相當於血液
    中酒精濃度(BAC) 百分之0.05，且依該函所附該所79年「駕
    駛人行為反應之研究－酒醉駕車對駕駛行為之分析研究」指
    出：BAC 達百分之0.03至百分之0.05時，對駕駛能力之影響
    為：多數駕駛人心境逐漸變幻不定，視覺與反應靈敏性減弱
    ，對速度及距離的判斷力差。BAC 達百分之0.05至百分之0.
    08時，對駕駛能力之影響為：反應遲鈍，駕駛能力受損，遲
    而不決或決而不行。BAC 到達百分之0.08至百分之0.15時，
    對駕駛能力之影響為：判斷力嚴重受到影響，體能與精神協
    調受損，駕駛之體能困難增加。當BAC 超過百分之0.15時，
    對駕駛能力之影響為：視線搖晃，駕駛已進入恍惚狀態，判
    斷及理解遭到扭曲，駕駛不穩定。BAC 超過百分之0.5 時，
    對駕駛人能力之影響為：無法開車。是依上開說明，被告庚
    ○○飲酒之量，顯已達不能安全駕駛動力交通工具之危險狀
    態，此外，依前揭刑事卷內所附刑法第185 條之3 案件測試
    觀察紀錄表所載，被告庚○○於查獲、測試過程有含糊不清
    、意識模糊、注意力無法集中等現象，車輛駕駛人酒後生理
    協調平衡檢測紀錄表亦載其不能安全駕駛，故被告庚○○於
    肇致車禍事故當時已達於不能安全駕駛動力交通工具程度。
    再者，被告庚○○駕駛系爭自小客車肇事當時天候晴、光線
    為晨光、路面乾燥無缺陷、無障礙物、視距良好等情，有前
    揭道路交通事故調查報告表附於前揭刑事卷內可佐，是依照
    當時之情形，被告庚○○並無不能注意之情事，竟疏於注意
    ，於酒後操控能力明顯降低時，先自後追撞同向行駛於前方
    由曾柏翰騎乘之車號RF2-823 號輕型機車肇事，又失控逆向
    駛入對向車道，而接續撞擊其他車輛，被告庚○○前開行為
    係本件交通事故之肇事原因，其顯有過失責任。且本件車禍
    事故經送臺灣省桃園縣區車輛行車事故鑑定委員會鑑定，亦
    認系爭自小客車之駕駛（即庚○○，已如前述），行經行車
    管制號誌正常運作交岔路口前，未注意車前狀況，自後追撞
    前車後，失控左偏侵入對向來車道，並衍生連環事故為肇事
    原因，有該委員會98年5 月13日桃縣行字第0985201615號函
    附鑑定意見書1 份附卷可參（參見本院98年度審交訴字第10
    號刑事卷第85至92頁）。而受害人曾柏翰因本件車禍而受有
    頭、胸部鈍挫傷併四肢擦傷，經送醫後於同日下午2 時13分
    因顱內出血併神經性休克死亡，亦經臺灣桃園地方法院檢察
    署檢察官督同法醫師相驗屬實，並有相驗筆錄、臺灣桃園地
    方法院檢察署相驗屍體證明書2 紙、相驗照片25張、相驗報
    告書2 份等證附卷可憑（參見臺灣桃園地方法院檢察署97年
    度相字第890 號相驗卷第63至67頁、第71至72頁、第80至91
    頁、第124 至137 頁），是被告庚○○之過失行為與被害人
    曾柏翰之死亡結果間，有相當因果關係，應堪認定。
  (三)再按汽車所有人，明知汽車駕駛人有酒精濃度超過規定標準
    之情形，而不予禁止駕駛者，依第1 項規定之罰鍰處罰，並
    吊扣其汽車牌照3 個月，道路交通管理處罰條例第35條第1
    項第1 款、第6 項分別定有明文，即係科以汽車所有人應盡
    注意之義務。準此，汽車所有人依上開法律規定，即負有禁
    止酒精濃度超過標準之人駕駛其所有汽車之義務，而被告乙
    ○○為系爭自小客車之所有人，竟應注意能注意而疏未注意
    違反此注意義務，貿然同意由飲酒過量、且呼氣酒精濃度高
    達每公升0.8 毫克，顯然已無法安全駕駛動力交通工具之被
    告庚○○駕駛其所有之系爭自小客車，以致肇事，其有過失
    甚明。又受害人曾柏翰因本件車禍而受有頭、胸部鈍挫傷併
    四肢擦傷，經送醫後於同日下午2 時13分因顱內出血併神經
    性休克死亡之事實，已如前述，被告乙○○於其應注意能注
    意疏未注意，貿然同意將所有之系爭自小客車交付予飲酒過
    量已無法安全駕駛動力交通工具之被告庚○○駕駛時，係對
    於公眾用路人之生命、財產安全製造並昇高一個法所不容許
    之風險，且任由該風險在具體事件歷程中實現，而導致被害
    人曾柏翰因本件車禍死亡，該死、傷結果於客觀上係可歸責
    於乙○○，是被告乙○○之過失行為與被害人曾柏翰之死亡
    結果間，亦有相當因果關係，堪以認定。
  (四)復按汽車交通事故發生時，請求權人因事故汽車為未保險汽
    車，未能依本法規定向保險人請求給付保險金者，得在相當
    於本法規定之保險金額範圍內，向特別補償基金請求補償；
    特別補償基金依第40規定為補償者，視為損害賠償義務人損
    害賠償金額之一部分。特別補償基金於給付補償金額後，得
    代位行使請求權人對損害賠償義務人之請求權，強制汽車責
    任保險法第40條第1 項第2 款、第42條第1 項、第2 項分別
    定有明文。又特別補償基金所行使者為保險代位權，其性質
    乃係基於請求權人損害賠償請求權之法定移轉，並非獨立之
    求償權，是損害賠償義務人依強制汽車責任保險法第42條第
    2 項所負之責任，乃為侵權行為之損害賠償責任，並非獨立
    之無過失責任，須損害賠償義務人對事故之發生，有故意或
    過失需負損害賠償責任時，特別補償基金方得向損害賠償義
    務人求償，且其求償範圍不得逾越損害賠償義務人所應負擔
    之損害賠償金額，即特別補償基金僅於損害賠償義務人依民
    法或其特別法應就請求權人負損害賠償之義務時，始得對損
    害賠償義務人代位求償。查本件事故發生後，原告業經給付
    受害人曾柏翰遺屬即曾柏翰之父母曾明凱、林春汝傷害醫療
    費用給付4,800 元、死亡給付1,500,000 元，共計1,504,80
    0 元，有原告補償金理算書、汽車交通事故特別補償基金收
    據暨行使代位權告知書在卷可稽（見本付命令卷第10-12 、
    本院卷第106-107 頁），堪信為真實，從而原告依強制汽車
    責任保險法第40條第1 項第2 款規定補償請求權人即曾明凱
    、林春汝後，自得依同法第42條第2 項規定代位請求權人向
    被告行使損害賠償請求權。
  (五)又按故意或過失，不法侵害他人之權利者，負損害賠償責任
    ；汽車、機車或其他非依軌道行駛之動力車輛，在使用中加
    損害於他人者，駕駛人應賠償因此所生之損害；不法侵害他
    人致死者，對於支出醫療及增加生活上需要之費用或殯葬費
    之人，亦應負損害賠償責任；不法侵害他人致死者，被害人
    之父、母、子、女及配偶，雖非財產上之損害，亦得請求賠
    償相當之金額，民法第184 條第1 項前段、第191 條之2 前
    段、第192 條第1 項、第194 條分別定有明文。查原告主張
    請求權人即曾明凱、林春汝2 人依前揭規定得向損害賠償義
    務人請求醫療費4,800 元、殯葬費300,000 元、扶養費1,64
    1,458 元（曾明凱為802,028 元、林春汝為839,430 元）、
    慰撫金2,000,000 元等情，被告庚○○對醫療費、殯葬費、
    扶養費金額不爭執（見本院卷第127 頁），被告乙○○已於
    相當時期受合法之通知，而未於言詞辯期日到場，亦未提出
    書狀作何聲明、陳述以供本院審酌，依民事訴訟法第280 條
    第3 項前段準用同條第1 項前段之結果，視同被告乙○○對
    於原告主張之事實自認，故堪信原告主張上開醫療費、殯葬
    費、扶養費之金額為真正。原告所主張之請求權人得請求損
    害賠償金額扣除慰撫金部分，共計1,946,258 元（計算式：
    4,800+300,000+1,641,458=1,946,258 ），已逾原告給付請
    求權人曾明凱、林春汝之補償金1,504,800 元，從而，原告
    自得就已給付之補償金範圍內，代位曾明凱、林春汝請求被
    告給付1,504,800 元。
五、綜上，原告依強制汽車責任保險法第42條第2 項及侵權行為
    之法律關係，請求被告給付1,504,800 元，及自起訴狀繕本
    送達最後一位被告即庚○○之翌日即98年10月15日起至清償
    日止，按年息百分之5 計算之利息，為有理由，應予准許。
六、據上論結，本件原告之訴為有理由，依民事訴訟法第385 條
    第1 項前段、第85條第2 項，判決如主文。
中    華    民    國    99    年    7     月    30    日
                  民事第一庭  審判長法  官  郭琇玲
                                    法  官  陳婉玉
                                    法  官  郭俊德
以上正本係照原本作成。
如對本判決上訴，須於判決送達後20日內向本院提出上訴狀。如
委任律師提起上訴者，應一併繳納上訴審裁判費。
中    華    民    國    99    年    7     月    30    日
                                    書記官  黃澧

司法院資訊處製作；財團法人民間司法改革基金會備份。
